【裁判字號】    97,交聲,242
【裁判日期】    970814
【裁判案由】    違反道路交通管理處罰條例聲明異議
【裁判全文】
臺灣基隆地方法院交通事件裁定         97年度交聲字第242號
移送機關即  交通部公路總局臺北區監理所基隆監理站
原處分機關
異  議  人  乙○○
即受處分人          國民
上列受處分人因違反道路交通管理處罰條例案件，對於交通部公
路總局臺北區監理所基隆監理站於中華民國97年7 月8 日所為之
處分（原處分案號：基監字第裁42─C00000000、42─C00000000
號），聲明異議，本院裁定如下：
    主  文
異議均駁回。
    理  由
一、原處分意旨略以：異議人即受處分人（下稱異議人）於民國
    （下同）97年4 月20日20時58分許，駕駛6677- GZ號自用小
    客車行經臺北縣萬里隧道野柳端處，為臺北縣政府警察局金
    山分局萬里分駐所執行勤務之員警發現該車有闖紅燈（萬里
    往金山方向）之行為，並經執勤員警指揮示意停車受檢，惟
    該車駕駛人未配合並駕車駛離，經員警記下該車輛車牌號碼
    並確認相關車籍資料後，以北縣交警字第C00000000、C0000
    0000號通知單逕行舉發，移送原處分機關處理，而依道路交
    通管理處罰條例第53條第1項、第60條第1項之規定，分別裁
    決異議人罰鍰新臺幣（下同）2,700元並記違規點數3點、罰
    鍰3,000元並記違規點數1點。
二、異議意旨略以：伊雖有於上開時間、地點駕駛6677- GZ號自
    用小客車之事實，但無闖紅燈及拒絕停車接受稽查而逃逸之
    行為，並質疑值勤員警是否得於轉彎處執行取締並於取締伊
    時同時攔下3 台車？是否得僅以目測方式即認定伊違規而製
    單舉發？為此提起異議云云。
三、按汽車駕駛人，行經有燈光號誌管制之交岔路口闖紅燈者，
    處新臺幣（下同）1,800 元以上，5,400 元以下罰鍰；汽車
    駕駛人，駕駛汽車有違反本條例之行為，經交通勤務警察或
    依法令執行交通稽查任務人員制止時，不聽制止或拒絕停車
    接受稽查而逃逸者，除按各該條規定處罰外，處新臺幣3,00
    0 元以上，6,000 元以下罰鍰；汽車駕駛人有第60條第1 項
    、第53條之情形者，除依原條款處罰鍰外，並予各記違規點
    數1 點、3 點，道路交通管理處罰條例第53條第1 項、第60
    條第1 項、第63條第1 項第1 款、第3 款分別定有明文。次
    按，違反行政法上義務之行為非出於故意或過失者，不予處
    罰；其他法律有特別規定者，從其規定，行政罰法第7 條第
    1 項、第1 條但書亦定有明文；而道路交通管理處罰條例第
    85條第4 項規定：「依本條例規定逕行舉發或同時併處罰其
    他人之案件，推定受逕行舉發人或該其他人有過失」，即屬
    行政罰法第1 條但書所稱特別規定，受處分人如經逕行舉發
    違規，除嗣後經其他證據調查程序發現相反之事證外，即依
    前開特別規定推定有過失。末按，交通警員製單舉發違反道
    路交通管理處罰條例所列之違規事實，本質上為行政處分，
    係公務員基於職務上權力，依法就特定之具體事件所為具公
    法上效果之單方行政行為，基於公務員為公法上行為具有公
    信力之原則，該行政處分當可被推定為真正，其據以依法處
    分之事實認定亦為正確無誤，本此公信原則，乃立法者賦予
    行政機關制定違反道路交通事件統一裁罰標準及處理細則，
    使執勤警員得當機處分（如該細則第23條）以維護交通秩序
    、安全之行政目的，是若無證據足資證明執勤員警之舉發有
    誤或有捏造事實違法取締之情事，則執勤警員本其維護交通
    秩序、安全職責所為之舉發，自應受到合法、正確之推定。
四、經查：
  (一)異議人乙○○所駕駛6677- GZ號自用小客車於97年4 月20日
    經警以上開違規情形為由製單逕行舉發，應到案日期為97年
    5 月20日前，而異議人乙○○於97年5 月20日向原處分機關
    提出書面否認於上揭時、地有任何違規行為，經原處分機關
    轉請臺北縣政府警察局金山分局查證後，仍認本件違規屬實
    ，而由原處分機關於97年7 月8 日各以基監字第裁42-C0000
    0000、裁42-C00000000號裁決書裁處異議人「罰鍰2,700 元
    ，並記違規點數3 點」、「罰鍰3,000 元，並記違規點數1
    點」等情事，業經原處分機關聲明異議案件移送書記載明確
    ，並有臺北縣政府警察局97年4 月20日北縣警交字第C00000
    000 、C00000000 號舉發違反道路交通管理事件通知單、交
    通部公路總局臺北區監理所基隆監理站97年7 月8 日基監字
    第裁42-C00000000、裁42-C00000000號違反道路交通管理事
    件裁決書、臺北縣政府警察局金山分局97年6 月3 日北縣警
    金交裁字第0970011204號函在卷可稽，是此部分事實，首堪
    認定。
  (二)本案查獲情形，經傳喚證人即臺北縣政府警察局金山分局萬
    里分駐所員警甲○○於本院調查時具結證稱：97年4 月20日
    20時58分，在臺北縣萬里隧道野柳處（萬里往金山方向），
    該路段雙向行車（含機車道）有六線道，我們以目測方式查
    獲6677- GZ號自用小客車闖紅燈，當時紅綠燈離我們站的地
    方約有200 公尺，異議人闖紅燈我們看到了，大約在100 公
    尺的地方，我們身著反光背心，手持指揮棒揮動要他停車，
    異議人駕車行駛於快車道，沒有要停的跡象，我們就看他的
    車牌，逕行告發，我們當時只有取締告發6677- GZ號自用小
    客車，並無同時攔下3 台車等語綦詳（見本院97年7 月31日
    訊問筆錄）。經核與證人甲○○所證上述經過，並無不合常
    理或矛盾之處，且證人甲○○與異議人乙○○間素不相識，
    並無任何怨隙，衡情證人甲○○應無設詞誣攀或虛構違規事
    實以陷害異議人之理；況警員執行公務時，本身即受有行政
    懲處責任之監督，且其到庭具結作證，更係以刑事責任擔保
    其證言之真實性，是證人甲○○上開證言，應可採信。復佐
    以異議人於交通局臺北區監理所基隆監理站交通違規陳述單
    中暨本院調查時自陳：「我駕駛6677- GZ號自小客車，於97
    年4月20日20時58分，在萬里隧道（往金山方向），前方一
    輛車闖紅燈，我跟在後面，時速約5、60公里，那台車突然
    停下來，我往左邊的快車道行駛，開到轉彎處時看到慢車道
    有人，那個人手伸出來好像要攔我的動作，我嚇一跳，我經
    過後才發現好像是警察，心想這種轉彎的地方怎麼會有警察
    」（見本院97年7月31日訊問筆錄暨卷附交通局臺北區監理
    所基隆監理站交通違規陳述單），異議人若無違反規定行為
    ，員警何須作此動作，顯見異議人確有「闖紅燈」、「經員
    警甲○○攔停，拒絕停車接受稽查而逃逸」等違規行為。
  (三)再者，證人甲○○雖僅以目視方式認定異議人有上揭違規行
    為，而無法提供照片或錄影以為佐證，惟，證人甲○○身為
    員警，執行交通稽查為其重要勤務之一，並受有相關之專業
    訓練，其對於職務上事項之觀察程度遠較一般人更為專注、
    敏銳，誤判之可能性極低，且對於駕駛人闖紅燈、拒絕停車
    接受稽查而逃逸之違規行為，法無明文須以照片或錄影紀錄
    憑以認定，自應由行政機關本於職權調查一切證據後認定之
    ，執勤員警本乎個人之感官知覺，親自見聞客觀情狀所為之
    證述，亦屬合法之證據資料，倘經調查結果，認其證詞明確
    ，無故意構陷及錯認誤判之虞，具有相當之證明力，據以認
    定違規事實成立者，洵屬法之所許，否則，倘要求一律須以
    照片或錄影紀錄證明，非但虛耗國家資源，且顯然違反道路
    交通行政具有之機動、迅速、多元特性，有害主管機關稽查
    不法、維護道路交通安全之行政目的。另以，交通執勤員警
    係依據道路之設置情形、交通流量、交通事故發生頻率等一
    切因素綜合判斷後，始決定執行取締勤務之地點，就執勤地
    點法令亦未設有明文限制，受處分人自不得以本件執勤員警
    取締地點係在道路轉彎處，而任意質疑本件超速違規之舉發
    過程有何違法之處，附此敘明。
  (四)綜此，本案並無任何證據足以證明證人甲○○之舉發有誤或
    有捏造事實違法取締之情事，則證人甲○○本於維護交通秩
    序、安全職責所為之舉發，自應受到合法、正確之推定，異
    議人乙○○於上揭時、地駕駛6677- GZ號自用小客車，先後
    涉犯本件違規行為，即堪認定。其所辯：伊未有闖紅燈、拒
    絕停車接受稽查而逃逸等語，即乏所據，尚無可採。
五、據上論斷，應依道路交通管理處罰條例第87條第2 項，道路
    交通案件處理辦法第19條，裁定如主文。
中    華    民    國    97    年    8     月    14    日
                  交通法庭法  官  陳伯厚
以上正本證明與原本無異。
對於本件裁定如有不服，應於收受送達後5日內，向本院提出抗
告書狀，敘述抗告之理由，抗告於臺灣高等法院。
中    華    民    國    97    年    8     月    14    日
                          書記官  黃士元


司法院資訊處製作；財團法人民間司法改革基金會備份。
